【裁判字號】    99,審訴,1679
【裁判日期】    990615
【裁判案由】    毒品危害防制條例
【裁判全文】
臺灣高雄地方法院刑事判決            99年度審訴字第1679號
公  訴  人  臺灣高雄地方法院檢察署檢察官
被      告  甲○○
上列被告因違反毒品危害防制條例案件，經檢察官提起公訴（99
年度毒偵字第904 號、第1844號、第1901號），被告於準備程序
中就被訴事實為有罪之陳述，經本院告以簡式審判之旨，並聽取
當事人之意見後，本院合議庭裁定行簡式審判程序後，判決如下
：
    主  文
甲○○施用第一級毒品，處有期徒刑柒月；又施用第一級毒品，
處有期徒刑柒月；又施用第二級毒品，處有期徒刑肆月；又持有
第一級毒品，處有期徒刑參月，扣案之海洛因參包（檢驗後淨重
分別為零點零伍零公克、零點零伍捌公克、零點零伍伍公克及含
海洛因之包裝袋參個），均沒收銷燬之；又持有第一級毒品，處
有期徒刑參月，扣案之海洛因壹包（檢驗後淨重為零點零伍壹公
克及含海洛因之包裝袋壹個），沒收銷燬之。應執行有期徒刑壹
年拾月，扣案之海洛因肆包（檢驗後淨重分別為零點零伍零公克
、零點零伍捌公克、零點零伍伍公克、零點零伍壹公克及含海洛
因之包裝袋肆個），均沒收銷燬之。
    事  實
一、甲○○前因施用毒品案件，經本院以民國95年度毒聲字第20
    55號裁定送觀察勒戒後，認有繼續施用毒品之傾向，經本院
    以96年度毒聲字第874 號裁定令入戒治處所施以強制戒治後
    ，於97年6 月4 日執行完畢釋放，並經臺灣高雄地方法院檢
    察署檢察官於97年6 月12日以97年度戒毒偵字第290 號為不
    起訴處分確定。猶不知戒絕毒癮，明知海洛因及甲基安非他
    命分別係毒品危害防制條例第2 條第2 項第1 款及第2 款所
    分別明定之第一級毒品及第二級毒品，不得持有、施用，竟
    於上開強制戒治執行完畢釋放後5 年內，復基於施用第一級
    毒品海洛因之犯意，（一）於99年1 月7 日下午5 時許，在
    其位在高雄縣杉林鄉集來村通仙巷210 號住處內，以將海洛
    因摻水後，置入針筒注射手臂血管之方式，施用第一級毒品
    海洛因1 次。嗣於99年1 月10日下午2 時50分許，因其為列
    管毒品人口，經警通知前往警局，並得同意採集其尿液送驗
    後，檢驗結果呈嗎啡陽性反應。（二）於99年2 月28日下午
    5 時許，在前揭住處，以前揭方式，施用第一級毒品海洛因
    1 次。另基於施用第二級毒品甲基安非他命之犯意，於99年
    2 月28日某時，在前揭住處，以將甲基安非他命置入玻璃球
    燒烤，待產生煙霧後，吸食煙霧之方式，施用第二級毒品甲
    基安非他命1 次。另基於持有第一級毒品海洛因之犯意，於
    99年3 月2 日上午9 時許，在高雄市○○區○○路與鼓山路
    口，向某真實姓名、年籍不詳之綽號「阿和」之成年男子，
    以新臺幣（下同）1,500 元之價格，購入第一級毒品海洛因
    3 包，而予以持有。旋於同日上午10時30分許，在高雄市○
    ○區○○路228 紀念公園內，因形跡可疑經警盤查，當場扣
    得前揭未及施用之第一級毒品海洛因3 包（檢驗後淨重分別
    為0. 050公克、0.058 公克、0.055 公克及內含與海洛因難
    以析離，應一併視為毒品之包裝袋3 個），經得其同意採集
    尿液送驗，檢驗結果呈嗎啡及甲基安非他命陽性反應。（三
    ）復基於持有第一級毒品海洛因之犯意，於99年3 月2 日下
    午4 時15分許，在本院門口，由某真實姓名、年籍不詳之綽
    號「阿山」之成年男子，交付其第一級毒品海洛因1 包，而
    予以持有。旋於同日下午4 時30分許，經警在高雄市鼓山區
    ○○○路61巷42弄1 之12號旁停車場實施盤查，見甲○○手
    臂上有針孔痕跡，並扣得未及施用之第一級毒品海洛因1 包
    （檢驗後淨重0.051 公克及內含與海洛因難以析離，應一併
    視為毒品之包裝袋1 個），而知悉上情。
二、案經高雄市政府警察局鼓山分局、左營分局移送臺灣高雄地
    方法院檢察署檢察官偵查起訴。
    理  由
一、本件被告甲○○所犯係死刑、無期徒刑、最輕本刑為3 年以
    上有期徒刑以外之罪，其於準備程序中，就被訴事實為有罪
    之陳述，經本院告知簡式審判程序之旨，並聽取檢察官及被
    告之意見後，合議庭裁定由受命法官獨任進行簡式審判程序
    ，合先敘明。
二、上開事實，業據被告於警詢、偵訊、本院審理時坦承不諱（
    見警一卷第2 頁、偵一卷第7 頁、警二卷第3 頁、偵二卷第
    22、25頁、偵三卷第5 、43、46頁、本院卷第17頁）。且經
    警2 次採集其尿液送高雄市立凱旋醫院檢驗結果，被告尿液
    分呈嗎啡及甲基安非他命陽性反應，有高雄市政府警察局鼓
    山分局99年查獲毒品案件嫌疑人尿液代碼- 姓名對照登記表
    、高雄市政府警察局左營分局毒品案嫌疑人尿液代碼與姓名
    對照表、高雄市立凱旋醫院濫用藥物尿液檢驗報告2 份可稽
    （見警一卷第17至18頁、警二卷第18頁、偵二卷第7 頁）。
    爰審酌：（一）氣相層析質譜儀（GC／MS）乃目前就藥物篩
    檢結果必須進一步確認時最常採用之確認方法，因此在良好
    的操作條件之下，以氣相層析質譜儀作藥物及其代謝物之定
    性及定量分析，幾乎不會有偽陽性反應產生，業經行政院國
    軍退除役官兵輔導委員會台北榮民總醫院於83年4 月7 日以
    （83）北總內字第03059 號函示明確。（二）海洛因係嗎啡
    經化學合成之半人工合成品，毒性倍於嗎啡，其經吸食或施
    打入人體，經新陳代謝作用又分解成嗎啡，故海洛因在進入
    人體後，均以嗎啡型態排於尿液中，故於吸食或施打海洛因
    者尿液中，可檢出嗎啡陽性反應，業經憲兵司令部80年5 月
    7 日以（80）鑑驗字第1746號函示明確。（三）而甲基安非
    他命經口服投與後約百分之70於24小時內自尿中排出，約百
    分之90於96小時內自尿中排出，且甲基安非他命成分之檢出
    與其投與方式、投與量、個人體質、採尿時間與檢測儀器之
    精密度等諸多方式有關，因此僅憑尿液中呈甲基安非他命陽
    性反應，並無法確實推算吸食時間距採集時間之長短，惟依
    上述資料推斷，最長不會超過4 日即96小時，亦經行政院衛
    生署藥物食品檢驗局81年2 月8 日81藥檢一字第001156號函
    示明確。從而，被告尿液經以氣相層析質譜儀鑑驗後，結果
    分呈嗎啡及甲基安非他命陽性反應，已如前述，是依前開函
    示意旨，被告自白核與事實相符。又被告前因施用毒品案件
    ，經本院以95年度毒聲字第2055號裁定送觀察勒戒後，認有
    繼續施用毒品之傾向，經本院以96年度毒聲字第874 號裁定
    令入戒治處所施以強制戒治後，於97年6 月4 日執行完畢釋
    放，並經臺灣高雄地方法院檢察署檢察官於97年6 月12日以
    97年度戒毒偵字第290 號為不起訴處分確定之事實，有臺灣
    高等法院被告前案紀錄表在卷可憑。是被告於上開強制戒治
    執行完畢釋放後5 年內，再犯本件2 次施用海洛因及1 次施
    用甲基安非他命之犯行，均應依法論科。從而，本案事證明
    確，被告犯行堪予認定。
三、核被告所為，係犯毒品危害防制條例第10條第1 項之施用第
    一級毒品（2 罪）、同條例第10條第2 項之施用第二級毒品
    罪（1 罪）及同條例第11條第1 項持有第一級毒品罪（2 罪
    ）。被告持有第一級毒品（指99年1 月7 日、99年2 月28日
    施用海洛因時之持有行為）、第二級毒品之行為，均已為其
    後施用之高度行為所吸收，均不另論罪。被告所犯上開施用
    第一級毒品（2 罪）、施用第二級毒品罪（1 罪）及持有第
    一級毒品罪（2 罪），犯意各別、行為互殊，應分論併罰。
    本院審酌被告前經強制戒治執行完畢，猶不思戒除毒癮，顯
    見其並無堅定戒癮之意志，惟念其行為尚未危害他人及其犯
    後能坦承犯行，態度尚稱良好，持有毒品之數量不多等一切
    情狀，分別量處如主文所示之刑，並依刑法第51條第5 款之
    規定，定其應執行刑，以資警惕；至檢察官求予量處應執行
    有期徒刑3 年，略嫌過重，附此敘明。另扣案之海洛因4 包
    （檢驗後淨重分別為0.050 公克、0.058 公克、0.055 公克
    、0. 051公克及內含與海洛因難以析離，應一併視為毒品之
    包裝袋4 個），均係查獲之毒品，有高雄市立凱旋醫院99年
    3 月19日、99年3 月29日濫用藥物成品檢驗鑑定書份在卷可
    參（見偵二卷第8 頁、偵三卷第34頁），是不問屬於犯人與
    否，各依毒品危害防制條例第18條第1 項前段規定，諭知沒
    收銷燬。至海洛因送驗所致之耗損，因已滅失，爰不沒收銷
    燬。
據上論斷，應依刑事訴訟法第273 條之1 第1 項、第299 條第1
項前段，毒品危害防制條例第10條第1 項、第2 項、第11條第1
項、第18條第1 項前段，刑法第11條、第51條第5 款、第9 款，
判決如主文。
本案經檢察官乙○○到庭執行職務。
中    華    民    國    99    年     6    月    15    日
                    刑事第十庭  法  官  方錦源
以上正本證明與原本無異。
如不服本判決應於收受本判決後10日內向本院提出上訴書狀，並
應敘述具體理由，如未敘述上訴理由者，應於上訴期間屆滿後20
日內補提理由書狀於本院（均須按他造當事人之人數附繕本）「
切勿逕送上級法院」。
中    華    民    國    99    年     6    月    15    日
                                書記官  黃勤涵
附錄條文：
毒品危害防制條例第10條第1 項、第2 項：
施用第一級毒品者，處6 月以上5 年以下有期徒刑。
施用第二級毒品者，處3 年以下有期徒刑。
毒品危害防制條例第11條第1 項：
持有第一級毒品者，處3 年以下有期徒刑、拘役或新臺幣5 萬元
以下罰金。

司法院資訊處製作；財團法人民間司法改革基金會備份。
